---
title: "Lista de Exercícios 6"
author: "Rafael Santana Araruna"
date: "30/10/2021"
output: pdf_document
---

# Questão 1

Use (ou adapte) o código R no arquivo “lista-CAT-codigo.txt” para elaborar um gráfico com o número de itens necessários para convergência da estimativa da proficiência para valores de proficiência no conjunto (-2, -1, -0.5, 0, 0.5, 1, 2), para diferentes tamanhos de bancos de itens (200, 500, 1000). Ou seja, fixado o valor da proficiência e o tamanho do banco de itens, aplique o código e armazene o número de itens necessário para atingir a convergência da estimativa da proficiência. No gráfico, crie três cruvas (uma para cada tamanho de banco de itens) com o número de itens respondidos até atingir a convergência da estimativa em função da proficiência real.

```{r message=FALSE, warning=FALSE,echo=FALSE}
library(ggplot2)
library(catR)

set.seed(1981)
theta <- c(-2, -1, -.5, 0, .5, 1, 2)
n.itens <- c(200, 500, 1000)

convergencia <- c()
for(i in seq_along(theta)) {
  for (j in seq_along(n.itens)) {
    theta.i <- theta[i]; n.itens.j <- n.itens[j]
    # geracao dos parametros dos itens
    aa <- rlnorm(n.itens.j, 0, .5) # discriminacao
    bb <- rnorm(n.itens.j, 0, 1) # dificuldade
    cc <- rbeta(n.itens.j, 80, 320) # acerto ao acaso
    dd <- rep(1, n.itens.j) # ansiedade, descuido, distracao
    mat.par <- cbind(aa, bb, cc, dd)
    
    resultado <- randomCAT(theta.i, mat.par, test = list(method = "EAP", 
                                                         priorDist = "norm",
                                                         priorPar = c(0, 1)),

                                              stop = list(rule = "precision", 
                                                          thr = .3, 
                                                          alpha = .05))

    convergencia <- c(convergencia, length(resultado$testItems))
  }
}

df <- data.frame(banco = factor(rep(n.itens, times = length(theta))),
                 profi = rep(theta, each = length(n.itens)),
                 convergencia)

ggplot(df, aes(x = profi, y = convergencia, group = banco, colour = banco)) +
  geom_line(size=1) + geom_point(size=2) +
  scale_colour_manual(name = "Tamanho do Banco de Itens", 
                      values = c("#ffa700", "#008744","#0057e7"))+
  labs(x = expression(theta), y = "N° de Itens até Convergência") +
  scale_x_continuous(breaks = theta) +
  theme_bw() +
  theme(axis.title.y=element_text(colour="black", size=12), 
        axis.title.x = element_text(colour="black",size=12),
        axis.text = element_text(colour = "black", size=9.5),
        panel.border = element_blank(),
        axis.line = element_line(colour = "black")) +
  theme(legend.position="top")
```

# Quetsão 2

Utilize o código R “lista-DIF-codigo” para verificar que os testes de Mantel-Haenszel e da regressão logística detectam DIF no primeiro item do teste. No código, os respondentes são divididos em dois grupos com CCI’s distintas para o primeiro item. Inclua na solução da lista os p-valores dos testes para cada item.

```{r message=FALSE, warning=FALSE,echo=FALSE}
library(ltm)
library(irtoys)
library(mirt)
library(difR)

set.seed(2019)
D <- 1
n.resp <- 1000
n.itens <- 30
prop.0 <- .5 # proporcao dos respondentes no grupo 0

n0 <- n.resp*prop.0; n1 <- n.resp - n0
a0 <- a1 <- 1.5
b0 <- -1; b1 <- 1
c0 <- c1 <- .2

### geracao dos valores dos parametros dos demais itens (sem DIF)
aa <- rlnorm((n.itens-1), 0, .5) # discriminacao entre 0.3 e 2.5
bb <- rnorm((n.itens-1), 0, 1)
cc <- rbeta((n.itens-1), 80, 320) # "c" entre 0.15 e 0.25

aa <- c((a0*n0 + a1*n1)/n.resp, aa)
bb <- c((b0*n0 + b1*n1)/n.resp, bb)
cc <- c((c0*n0 + c1*n1)/n.resp, cc)

### geracao das proficiencias
theta <- rnorm(n.resp, 0, 1)

### geracao das respostas
dados <- matrix(0, n.resp, n.itens)

### alocacao dos respondentes aos grupos 0 e 1
grupo.0.ind <- sample(c(1:n.resp), n0)
grupo <- rep(1, n.resp); grupo[grupo.0.ind] <- 0

p <- rep(0, n.resp)
p[grupo == 0] <- c0 + (1 - c0)/(1 + exp(-D*a0*(theta[grupo == 0] - b0)))
p[grupo == 1] <- c1 + (1 - c1)/(1 + exp(-D*a1*(theta[grupo == 1] - b1)))

p0 <- p[grupo == 0]; p1 <- p[grupo == 1]
theta0 <- theta[grupo == 0]; theta1 <- theta[grupo == 1]

dados[grupo == 0, 1] <- rbinom(n0, 1, p0); dados[grupo ==1, 1] <- rbinom(n1, 1, p1)

for (i in 2:n.itens){
  dados[,i] <- rbinom(n.resp, 1, cc[i] + (1 - cc[i])/(1 + exp(-D*aa[i]*(theta - bb[i]))))
}

## Estimacao das proficiencias via EAP
theta.est <- eap(dados, cbind(aa,bb,cc), qu = normal.qu())
theta.est <- theta.est[,1]

#############################################
### Aplicacao do teste de Mantel-Haenszel ###
#############################################
p_value_mh <- rep(0, n.itens)

dados <- as.data.frame(dados)
dados2 <- cbind(dados, theta.est, grupo)

for (j in 1:n.itens) {
  # Divisão em 4 grupos para o cálculo do teste de Mantel-Haenszel
  n.part <- 4

  part <- c(-10, qnorm(c(1:(n.part - 1))/n.part, 0, 1), 10)
  Dados_MH <- array(rep(0, 2*2*n.part), dim = c(2, 2, n.part), 
                  dimnames = list(Pontuacao = c("Errado", "Certo"), 
                                  Grupo = c("Grupo_0", "Grupo_1"), 
                                  Nivel_proficiencia = paste(1:4)))

  dados.j <- cbind(dados[,j], theta.est, grupo)
  for (l in 1:n.part) {
    dados.j.aux <- dados.j[(dados.j[,2] > part[l]) & (dados.j[,2] <= part[l+1]),]
    Dados_MH[,,l] <- table(dados.j.aux[,1], dados.j.aux[,3])
}

  ######## Mantel-Haenszel
  Dados_MH[is.na(Dados_MH)] <- 0
  # Dados_MH
  # Classical Mantel-Haenszel test
  classico <- mantelhaen.test(Dados_MH); p_value_mh[j] <- classico$p.value
}


###########################
### Regressão logística ###
###########################
dados2 <- cbind(dados, theta.est, grupo)
dados2 <- as.data.frame(dados2)

p_value_logist <- matrix(0, n.itens, 2)
for (j in 1:n.itens) {
  logist.glm <- glm(dados2[,j] ~ dados2$theta.est + dados2$grupo +
  dados2$theta.est*dados2$grupo, family = binomial)

  # summary(logist.glm)
  saida <- anova(logist.glm, test = "Chisq")

  # p-valor para o efeito do grupo (DIF uniforme) e
  # p-valor para a interação theta*grupo (DIF não-uniforme)
  p_value_logist[j, 1] <- saida$Pr[3]
  p_value_logist[j, 2] <- saida$Pr[4]
}

result <- cbind(c(1:n.itens), round(p_value_mh, 5), round(p_value_logist, 5))
colnames(result) <- c("Item", "Mantel-Haenszel", "Logística-Uniforme", "Logística-Não Uniforme")

knitr::kable(result,align = 'c')
```

